臺灣雲林地方法院民事簡易判決
111年度虎簡字第77號
原      告  陳鳳琴  
被      告  廖文識  
訴訟代理人  廖惠子  
上列當事人間請求拆屋還地事件，本院於中華民國111年5月13日
言詞辯論終結，判決如下：
    主      文
原告之訴駁回。
訴訟費用由原告負擔。
    事實及理由
一、訴狀送達後，原告不得將原訴變更或追加他訴；不變更訴訟
    標的，而補充或更正事實上或法律上之陳述者，非為訴之變
    更或追加，民事訴訟法第255條第1項本文、第256條分別定
    有明文。本件原告起訴時聲明請求被告應將坐落雲林縣○○鎮
    ○○段0000地號土地（下稱系爭土地）之地上物拆除，並將土
    地返還原告；嗣於本院言詞辯論期日聲明本件請求拆除之地
    上物係指如附圖即雲林縣虎尾地政事務所（下稱虎尾地政）
    複丈日期民國108年11年11日土地複丈成果圖所示編號A、B
    、C部分（見本院虎簡卷第33頁），核原告所為，屬補充事
    實上陳述，合於前揭規定，應予准許。
二、原告起訴主張：系爭土地為原告所有，被告未經原告同意，
    亦無任何合法權源，在系爭土地上搭建地上物（下稱系爭地
    上物）使用，占用情形如附圖所示編號A、B、C部分，已致
    原告所有權之行使受有巨大損害，爰本於所有權之行使提起
    本件訴訟等語。並聲明：被告將如附圖所示編號A、B、C部
    分之系爭地上物拆除，並將土地返還原告。
三、被告則以：系爭地上物為被告所有，系爭土地原為訴外人即
    被告之父廖云所有，由訴外人廖云借與被告使用，搭蓋系爭
    地上物供被告家裡自住及作為豬舍使用，後系爭土地經本院
    103年度司執字第20218號清償債務執行事件（下稱系爭執行
    事件）拍賣，公告內容就有明言不點交地上物，原告知悉系
    爭地上物在拍賣前已存在，且不在拍賣的範圍，卻仍要購買
    系爭土地，嗣後訴外人即原告之配偶廖洧賢甚至竊佔並毀損
    系爭地上物，更換門鎖使原告無法入內，並將系爭地上物出
    租給他人，已經另案為判決，至今未返還被告，是原告所指
    未經同意搭蓋系爭地上物純屬抹黑，僅因訴外人廖洧賢犯罪
    被判刑就要求拆屋還地，並無道理，若要求被告拆除房屋，
    原告應該要負擔被告之房屋損失、拆遷房屋和清除處理廢棄
    物費用等語資為抗辯，並聲明：請求駁回原告之訴。
四、本院之判斷：
  ㈠系爭土地上有被告所有之系爭地上物坐落，經本院於111年2
    月16日會同當事人暨虎尾地政人員履勘現場，系爭地上物占
    用情形與虎尾地政人員前於複丈日期108年11年11日進行現
    況測量並出具如附圖之土地複丈成果圖相同，並無改變等情
    ，有本院勘驗筆錄、內政部國土測繪中心圖資服務雲、現場
    照片在卷可稽【見本院111年度訴字第29號卷（下稱本院訴
    卷）第91至102頁】，且有虎尾地政以111年2月25日虎地二
    字第1110200018號函文檢附之附圖可參（見本院卷第113至1
    15頁），是系爭地上物占用系爭土地之情形應如附圖所示編
    號A、B、C部分；又系爭土地原為訴外人即被告之父廖云所
    有，經債權人雲林縣崙背鄉農會以訴外人廖云為執行債務人
    聲請強制執行，由本院民事執行處以系爭執行事件受理，拍
    賣訴外人廖云所有之系爭土地，拍賣公告點交情形欄註明「
    不點交」，使用情形欄則註明「本件拍賣之土地上有建物，
    建物不在拍賣範圍內，故土地拍定後不點交」，嗣系爭土地
    由原告於103年11月6日拍定，本院於104年1月5日發給權利
    移轉證書，原告並於104年2月5日辦畢所有權移轉登記等事
    實，經本院調取系爭執行事件卷宗確認無誤，且有系爭土地
    登記公務用謄本、地籍異動索引、土地登記簿附卷可查（見
    本院訴卷第31至77頁），兩造均未予爭執，首堪認定。
  ㈡權利之行使，不得違反公共利益，或以損害他人為主要目的
    。行使權利，履行義務，應依誠實及信用方法，民法第148
    條定有明文。又使用借貸契約係債之關係，僅於當事人間有
    其效力。丙買受系爭房屋，並不當然繼受其前手與系爭土地
    所有人間之使用借貸關係，原則上不得執該關係主張其有使
    用系爭土地之權利。惟於具體個案，尚應斟酌當事人間之意
    思、交易情形及房屋使用土地之狀態等一切情狀，如認土地
    所有人行使所有權，違反誠信原則或公共利益或以損害他人
    為主要目的，仍應駁回其請求（最高法院95年度第16次民事
    庭會議決議參照）。另民法上之債權契約，除法律有特別規
    定外，固僅於特定人間發生其法律上之效力，惟物之受讓人
    若知悉讓與人已就該物與第三人間另訂有債權契約，而猶惡
    意受讓該物之所有權者，參照民法第148條第2項所揭櫫之誠
    信原則，該受讓人亦仍應受讓與人原訂債權契約之拘束（最
    高法院100年度台上字第463號判決參照）。是土地所有人於
    與他人訂立建屋之不定期使用借貸特約後，縱將其土地讓與
    第三人，依上揭誠信原則之規定，該受讓土地之第三人若知
    悉已有使用借貸特約存在，其行使該土地所有權之物上請求
    權，即有違誠信原則而不得為之（最高法院96年度台上字第
    1526號判決意旨參照）。經查：
　⒈原告為系爭土地所有權人，固然具有物上請求權，然於行使
    時，仍應受權利濫用禁止原則及誠信原則之限制，先予敘明
    。
　⒉被告抗辯系爭土地前經訴外人即被告之父廖云無償借與被告
    搭蓋系爭地上物乙節，未見原告予以爭執，則被告與訴外人
    廖云間就系爭土地應有使用借貸特約之存在，此使用借貸契
    約為民法上債權契約，除法律有特別規定外，固僅於被告與
    訴外人廖云間發生法律上之效力，然原告自承住在附近，知
    悉訴外人廖云與被告為父子關係，且於買受前對於系爭土地
    上存在被告所有之系爭地上物均知情等節在卷（見本院虎簡
    卷第34至35頁），再參以系爭執行事件拍賣公告已載明系爭
    地上物不在拍賣範圍、拍定後不點交等事實，業如上述，則
    原告於買受系爭土地前，對於系爭土地係由有權占有之被告
    占用並已搭蓋系爭地上物、被告與原所有人廖云間存在得繼
    續使用系爭土地之使用借貸合意，均應已知悉，卻仍願意拍
    定而受讓系爭土地，則參照民法第148條第2項規定，原告亦
    應受原訂債權契約之拘束，則其於取得系爭土地所有權後，
    行使物上請求權，請求被告拆除系爭地上物並返還土地，已
    違反誠信原則，應屬無據。
五、從而，原告起訴請求被告將如附圖所示編號A、B、C部分之
    系爭地上物拆除，並將土地返還原告，為無理由，應予駁回
    。
六、本件事證已臻明確，兩造其餘攻擊防禦方法及所舉證據，經
    審酌結果，與本件判決結論均無影響，爰不一一論述，附此
    敘明。
七、訴訟費用負擔之依據：民事訴訟法第78條。
中　　華　　民　　國　　111 　年　　5 　　月　　27　　日
                  虎尾簡易庭  法  官　黃麗文
以上正本證明與原本無異。
如不服本判決，須於判決送達後20日內向本庭（臺灣雲林地方法
院虎尾簡易庭）提出上訴狀。（須按他造當事人之人數附繕本）
。
中　　華　　民　　國　　111 　年　　5 　　月　　27　　日
                              書記官  曾鈺仁